臺灣高雄地方法院刑事判決　　　　　　　96年度選訴字第18號
公　訴　人　臺灣高雄地方法院檢察署檢察官
被　　　告　甲○○
選任辯護人　張賜龍　律師
上列被告因違反公職人員選舉罷免法案件，經檢察官提起公訴（
95年度選偵字第109 號），本院判決如下：
    主  文
甲○○對於有投票權之人，交付賄賂，而約其投票權為一定之行
使，處有期徒刑貳年。緩刑伍年，並向國庫支付新臺幣拾萬元
。褫奪公權年。
    犯罪事實
一、甲○○係高雄市左營區中北里里長，為使參選民國95年第7
    屆高雄市市議員選舉之候選人李眉蓁能順利當選，竟基於對
    於有投票權人交付賄賂而約定投票權為一定行使之犯意，於
    95年12月2 日15時至16時許，前往該里具選舉權之選民謝陳
    美鳳位於高雄市左營區○○○路378 號住處，詢問謝陳美鳳
    本人及謝陳美鳳親友有無該次市議員選舉投票權人資格，其
    願以1 票新臺幣（下同）500 元之代價發放賄款，謝陳美鳳
    乃表示其與配偶謝長坤、子謝興宗、媳周慧敏、女謝佳紋共
    5 人均係有投票權人，甲○○即以每人500 元計算而當場交
    付2500元予謝陳美鳳，並囑謝陳美鳳轉告家人謝長坤、謝興
    宗、周慧敏、謝佳紋於95年12月9 日投票日投票選舉李眉蓁
    ，謝陳美鳳即收下賄款且應允屆時會投票予李眉蓁，而約定
    投票權為一定之行使，惟謝陳美鳳事後未告知謝長坤、謝興
    宗、周慧敏、謝佳紋此事，將上開賄款花用殆盡（謝陳美鳳
    投票受賄罪部分另為緩起訴處分）。嗣經臺灣高雄地方法院
    檢察署檢察官據報並指揮高雄市政府警察局、法務部調查局
    高雄縣調查站，循線查獲，始知上情。
二、案經高雄市政府警察局會同法務部調查局高雄站調查處移送
    臺灣高雄地方法院檢察署檢察官偵查起訴。
    理  由
一、上開犯罪事實，業據被告甲○○於本院審理時坦承不諱，核
    與證人謝陳美鳳於警詢及檢察官偵查中之證述相符（證人於
    審判外之陳述，被告並未爭執證據能力，亦無顯有不可信之
    情況，依刑事訴訟法第159 條之1 第2 項之規定，認有證據
    能力），並有全戶、個人戶籍資料查詢結果附卷可稽，被告
    自白核與事實相符，本案事證明確，被告犯行洵堪認定。
二、按投票行賄罪之處罰分別規定於刑法第144 條及公職人員選
    舉罷免法第90條之1 第1 項，而公職人員選舉罷免法第90條
    之1 第1 項為刑法第144 條之特別法，依特別法應優先適用
    於普通法之規定，應優先適用公職人員選舉罷免法。是核被
    告所為，係犯公職人員選舉罷免法第90條之1 第1 項之投票
    交付賄賂罪。又本件被告所交付之賄賂，僅有2500元，其所
    約定投票權為一定之行使之人亦僅有謝陳美鳳一人，對於選
    風之危害堪認情節輕微，且被告平日樂善好施，照顧貧苦，
    有卷附感謝狀及證明書可稽，足認被告品行尚佳，倘處以法
    定本刑之最低刑度有期徒刑3 年，猶嫌過重，本件可謂情輕
    法重，被告犯罪情狀確有可憫恕之處，爰依刑法第59條之規
    定減輕其刑。爰審酌被告之犯行對於我國選風之敗壞不無影
    響，惟其素行尚稱良好（僅於70餘年間，有傷害罪經處有期
    徒刑2 月之前案紀錄，有臺灣高等法院被告前案紀錄表、本
    院被告院內索引卡紀錄表報表、臺灣高雄地方法院檢察署刑
    案資料查註紀錄表附卷可稽），且其交付賄賂之對象為多年
    之鄰居，對象僅為1 人，所影響之選票亦不足以改變選舉結
    果，復未因此獲取任何利益，又無任何證據顯示其與市議員
    參選人李眉蓁就上開賄選行為具有犯意之聯絡，及犯後均坦
    承犯行，態度良好，並深表悔悟之意等一切情狀，量處如主
    文所示之刑；又犯公職人員選舉罷免法第五章之罪或刑法分
    則第六章之妨害投票罪，宣告有期徒刑以上之刑者，並宣告
    褫奪公權，公職人員選舉罷免法第98條第3 項定有明文，且
    此項褫奪公權之宣告，寓有強制性，為刑法第37條第2 項之
    特別規定，不受宣告1 年以上有期徒刑之限制，法院自應優
    先適用（惟宣告褫奪公權之期間仍為1 年以上10年以下），
    併依上開規定予以宣告褫奪公權3 年，以示懲儆。又被告前
    雖曾受過有期徒刑以上刑之宣告，惟執行完畢迄其再犯本件
    之罪時，已達20餘年，本院審酌其犯罪之情節與犯後之態度
    ，其因一時短於思慮、誤觸刑典，經此偵審教訓，當知所警
    惕，信無再犯之虞，本院認上開所宣告之刑，以暫不執行為
    適當，併予宣告緩刑5 年，並命其向國庫支付30萬元，以啟
    自新，並觀後效。末按，公職人員選舉罷免法第90條之1 第
    3 項固規定預備或用以行求期約或交付之賄賂，不問屬於犯
    人與否，沒收之。惟如其賄賂已交付與有投票權之人收受，
    因收受者係犯刑法第143 條第1 項之投票受賄罪，其所收受
    之賄賂應依同條第2 項之規定沒收之，如全部或一部不能沒
    收時，追徵其價額。故犯投票行賄罪者，其已交付之賄賂自
    應依刑法第143 條第2 項之規定於其對向共犯投票受賄罪之
    從刑宣告沒收追徵，不得再依上開公職人員選舉罷免法規定
    沒收（最高法院92年度臺上字第4933號、93年度臺上字第57
    28、5790號判決意旨參照），附此敘明。
三、按犯罪在中華民國96年4 月24日以前者，除本條例另有規定
    外，無期徒刑減為有期徒刑20年；又公職人員選舉罷免法第
    90條之1 第1 項之罪，經宣告死刑、無期徒刑或逾有期徒刑
    1 年6 月之刑者，不予減刑，中華民國96年罪犯減刑條例第
    2 條第1 項第3 款、第3 條第1 項第2 款分別定有明文。本
    件如附表所示之犯行雖均在96年4 月24日以前，然屬不得減
    刑之罪，是本件即無依上開條例予以減刑之餘地，併予敘明
    。
據上論斷，應依刑事訴訟法第299 條第1 項前段，公職人員選舉
罷免法第90條之1 第1 項、第98條第3 項，刑法第11條、第59條
、第37條第2 項、第74條第1 項第2 款、第2 項第4 款，判決如
主文。
中　　華　　民　　國　　96　　年　　8 　　月　　28　　日
                  刑事第十一庭  審判長法　官  何秀燕
                                      法  官  林揚奇
                                      法　官  戰諭威
以上正本證明與原本無異。
如不服本判決，應於判決送達後10日內，向本院提出上訴狀。
                                      書記官  董明惠
中　　華　　民　　國　　96　　年　　8 　　月　　28　　日
附錄本判決論罪之法條：
公職人員選舉罷免法第90條之1：
對於有投票權之人，行求期約或交付賄賂或其他不正利益，而約
其不行使投票權或為一定之行使者，處3 年以上10年以下有期徒
刑，得併科新臺幣1 百萬元以上1 千萬元以下罰金。
預備犯前項之罪者，處1 年以下有期徒刑。
預備或用以行求期約或交付之賄賂，不問屬於犯人與否，沒收之
。
犯第1 項或第2 項之罪，於犯罪後6 個月內自首者，減輕或免除
其刑；因而查獲候選人為正犯或共犯者，免除其刑。
犯第1 項或第2 項之罪，在偵查中自白者，減輕其刑；因而查獲
候選人為正犯或共犯者，減輕或免除其刑。
